臺灣新竹地方法院民事判決  
109年度訴字第871號
原告       大華學苑大樓管理委員會

法定代理人  劉珍珠  
訴訟代理人  蔡甫欣律師
被告        陳星瑜  

訴訟代理人  路春鴻律師
複代理人    葉文海  
            黃昌仁  
上列當事人間確認通行權存在事件，本院於民國111年3月15日辯
論終結，判決如下：
主      文
被告應容忍原告使用坐落於新竹縣○○鄉○○段000地號土地上如附
圖A所示面積一九點二三平方公尺(位於大華段262建號內)內所置
社區使用之台電受電室及消防等設備電裱，不得妨害原告之行為
。
訴訟費用由原告負擔。 
    事實及理由
壹、程序部分
    按訴狀送達後，原告不得將原訴變更或追加他訴。但請求之
    基礎事實同一、不甚礙被告之防禦及訴訟之終結者，不在此
    限，民事訴訟法第255條第1項第2款、第7款定有明文。至不
    變更訴訟標的，而補充或更正事實上或法律上之陳述者，非
    為訴之變更或追加，則為同法第256條所明定。經查：本件
    原告管委會起訴聲明原為請求如附圖A之通行權，並主張先
    備位請求，且經被告提起反訴，嗣本院審理後，原告變更請
    求為如主文所示，且經被告撤回反訴，本院審究上開請求之
    基礎事實同一，不甚礙被告之防禦及訴訟之終結者，合於前
    揭法律規定，應予准許。
貳、實體部分：
一、原告主張
    原告社區位於被告所有之土地上，即新竹縣○○鄉○○段000地
    號土地上如附圖A所示面積一九點二三平方公尺(位於大華段
    262建號內)置有社區使用之台電受電室及消防設備、電裱，
    被告拒絕原告進入社區即位於新竹縣○○鄉○○路000號之地下
    室，致原告社區不能抄錄全體社區上開用量，為通常使用，
    應認被告應容忍原告有使用之權利。
   ，並聲明：如主文第一項所示。
二、被告則以
　　對於讓原告使用部分，並不反對。
三、得心證之理由
 1、按我國民法關於不動產相鄰關係之制度，旨在調和相鄰不動
    產之利用上衝突，而擴張或限制相鄰不動產所有權內容，以
    發揮各不動產之最大經濟機能，重在不動產利用人間之權利
    義務關係之調和，不以相鄰不動產所有人間者為限，亦包括
    土地、建築物或其他工作物利用人相互間。依同法第800條
    之1 之規定，於其他土地、建築物或其他工作物利用人亦準
    用之即明，故土地所有人或利用人，與相鄰土地、建築物所
    有人、利用人相互間，因公共設施等設備，得使用鄰地所有
    人或利用人所設置之工作物。查坐落於新竹縣○○鄉○○段000
    地號土地上如附圖A所示面積一九點二三平方公尺(位於大華
    段262建號內)內所置社區使用之台電受電室及消防等設備電
    裱，屬公共設施，無獨立之所有權，為兩造所不爭執。
    然系爭公共設施坐落在被告所有之土地上，亦為兩造所不爭
    執，該公共設施為原告等為生活所需使用之設備，依不動產
    相鄰關係，原告得使用該設置並坐落現屬被告所有之土地上
    之系爭設備，應無不合，得由原告住戶對於公共設施有使用
    權，約定該設備得由原告使用。
 2、從而，被告雖有系爭土地之所有權，然原告為相鄰土地之建
    物所有人及利用人，其等為公共設備，依不動產相鄰關係，
    使用坐落於新竹縣○○鄉○○段000地號土地上如附圖A所示面積
    一九點二三平方公尺(位於大華段262建號內)內所置社區使
    用之台電受電室及消防等設備電裱，應有理由。
四、綜上所述，原告主張被告應容忍原告使用坐落於新竹縣○○鄉
    ○○段000地號土地上如附圖A所示面積一九點二三平方公尺(
    位於大華段262建號內)內所置社區使用之台電受電室及消防
    等設備電裱，核屬有據，應予准許。
五、本件事實已臻明確，兩造其餘之攻擊或防禦方法，及所援用
    之證據，經本院斟酌後，認為與判決基礎之事實並無影響，
    均不足以影響本裁判之結果，自無庸一一詳予論駁之必要，
    併此敘明。
六、訴訟費用負擔之依據：民事訴訟法第79條。
中　　華　　民　　國　　111 　年　　5 　　月　　30　　日
                  民事第二庭法　官　彭淑苑
以上正本係照原本作成。
如對本判決上訴，須於判決送達後20日內向本院提出上訴狀。如
委任律師提起上訴者，應一併繳納上訴審裁判費。
中　　華　　民　　國　　111 　年　　5 　　月　　30　　日
                            書記官　林琬茹